【裁判字號】    98,審訴,390
【裁判日期】    980710
【裁判案由】    違反毒品危害防制條例
【裁判全文】
臺灣新竹地方法院刑事判決             98年度審訴字第390號
公  訴  人  臺灣新竹地方法院檢察署檢察官
被      告  甲○○
上列被告因違反毒品危害防制條例案件，經檢察官提起公訴（98
年度毒偵字第526 號）後，經被告於本院準備程序中，就被訴事
實為有罪之陳述，經告知被告簡式審判程序之旨，並聽取檢察官
、被告之意見後，經本院合議庭裁定由受命法官進行簡式審判程
序，本院判決如下：
    主  文
甲○○施用第一級毒品，累犯，處有期徒刑柒月；扣案之第一級
毒品海洛因壹包（驗餘淨重零點零零捌柒公克），沒收銷燬之。
又施用第二級毒品，累犯，處有期徒刑柒月。應執行有期徒刑壹
年，扣案之第一級毒品海洛因壹包（驗餘淨重零點零零捌柒公克
），沒收銷燬之。
    犯罪事實
一、甲○○（原名黃淑芳、黃蘊鈜）前於民國87年間，因施用第
    一、二級毒品案件，經本院於87年7 月17日以87年度毒聲字
    第260 號裁定送觀察、勒戒後，因認無繼續施用毒品之傾向
    ，於88年1 月13日執行完畢釋放出所，並經臺灣新竹地方法
    院檢察署檢察官於同日以88年度偵緝字第4 號為不起訴處分
    確定；又於88年間，因施用第二級毒品案件，經本院於88年
    8月5日以88年度毒聲字第1545號裁定送觀察、勒戒後，因認
    有繼續施用毒品之傾向，再經本院於88年11月16日以88年度
    毒聲字第2347號裁定令入戒治處所施以強制戒治，於89年6
    月15日停止戒治處分付保護管束出所，並於89年11月8 日戒
    治期滿保護管束未經撤銷以已執行完畢論；刑責部分則經本
    院於89年5 月30日以89年度易字第117 號判決判處有期徒刑
    9 月確定後，再經本院於90年3 月10日以89年度聲字第1252
    號裁定免除其刑之執行確定。
二、甲○○另於92年間，因過失致死案件，經本院於92年12月16
    日以92年度竹東簡字第153號判決判處有期徒刑6月確定，於
    94年6 月24日易科罰金執行完畢；又於93年間，因施用毒品
    案件，經臺灣高等法院於95年3月30日以95年度上易字第336
    號判決判處有期徒刑6 月；又於94年間，因妨害自由案件，
    經本院於96年5月14日以95年度訴字第844號判決判處有期徒
    刑6 月，上開2罪嗣經本院於96年7月16日以96年度聲減字第
    398號裁定分別減刑及定應執行有期徒刑6月確定，於96年8
    月23日縮刑期滿執行完畢；再於96年間，因施用第二級毒品
    案件，經本院於96年7 月2日以96年度竹北簡字第144號判決
    判處有期徒刑6 月，再經本院於96年11月19日以96年度聲減
    字第2793號裁定減為有期徒刑3月確定，甫於97年2月19日易
    科罰金執畢。
三、詎甲○○仍不知悔悟，於前開強制戒治執行完畢釋放，再因
    施用毒品案件經追訴處罰及刑之執行完畢後，5 年內復基於
    施用第一級毒品海洛因之犯意，於98年3月13日下午4、5 時
    許，在新竹縣竹東鎮○○街13巷26號其住處內，以將第一級
    毒品海洛因摻水置於注射針筒注射入體內之方式，非法施用
    第一級毒品海洛因1 次；另基於施用第二級毒品甲基安非他
    命（起訴書誤載為安非他命）之犯意，於98年3月14日下午2
    時許為警採集其尿液時回溯96小時內之某不詳時間，在不詳
    地點，以將第二級毒品甲基安非他命置於玻璃球吸食器內燒
    烤後吸取煙霧之方式，非法施用第二級毒品甲基安非他命1
    次，嗣於98年3月14日下午1時許，為警在上址查獲，並扣得
    第一級毒品海洛因1包（毛重0.22公克）、注射針筒6支及甲
    基安非他命玻璃球吸食器1 個等物，且經採集其尿液送驗後
    ，結果呈嗎啡、安非他命、甲基安非他命之陽性反應，而查
    獲上情。
四、案經新竹市警察局移送臺灣新竹地方法院檢察署檢察官偵查
    起訴。
    理    由
一、程序部分：
    按除被告所犯為死刑、無期徒刑、最輕本刑為3 年以上有期
    徒刑之罪或高等法院管轄第一審案件者外，於前條第1 項程
    序進行中，被告先就被訴事實為有罪之陳述時，審判長得告
    知被告簡式審判程序之旨，並聽取當事人、代理人、辯護人
    及輔佐人之意見後，裁定進行簡式審判程序，刑事訴訟法第
    273條之1第1 項定有明文。本件被告甲○○所犯係死刑、無
    期徒刑、最輕本刑為3 年以上有期徒刑以外之罪，其於準備
    程序中就被訴事實為有罪之陳述，經告知簡式審判程序之旨
    ，並聽取公訴人及被告甲○○之意見後，本院認為適宜進行
    簡式審判程序，合先敘明。
二、認定被告甲○○犯行所憑之各項證據：
（一）被告甲○○對於其施用第一級毒品海洛因、第二級毒品甲
      基安非他命之犯行，於本院準備程序、簡式審判程序時均
      坦承不諱（見本院卷第40頁、第65頁背面、第69頁背面）
      。
（二）臺灣檢驗科技股份有限公司98年3 月31日出具之濫用藥物
      檢驗報告（報告編號：UL/2009/30507 ）及新竹市警察局
      刑警大隊偵三隊毒品案件尿液送驗受檢人真實姓名代號對
      照表各1 份在卷足參（見偵查卷第14、33頁）：對於被告
      甲○○於98年3月14日下午2時許在警局所親採封緘之尿液
      （尿液編號：F125號），經送臺灣檢驗科技股份有限公司
      以氣相層析質譜儀分析法檢驗後，呈鴉片類、安非他命類
      陽性反應，其中嗎啡濃度為1728 ng/ml，逾閾值濃度（為
      300ng/ml）5 倍有餘，而安非他命、甲基安非他命濃度則
      各為1446ng/ml、19122ng/ml，各逾閾值濃度（均為500ng
      /ml）2倍、38倍有餘，是被告甲○○於98年3月13日下午4
      、5時許及98年3月14日下午2 時許為警採集其尿液時回溯
      96小時內之某不詳時間，應分別有施用第一級毒品海洛因
      、第二級毒品甲基安非他命各1 次之犯行；且核與其於本
      院準備程序、簡式審判程序所為之供述相符。
（三）扣案之第一級毒品海洛因1 包（保管字號：98年度白保管
      字第133號，扣押物品清單見偵查卷第35頁）及注射針筒6
      支、甲基安非他命玻璃球吸食器1 顆等物（保管字號：98
      年度保管字第8號，扣押物品清單見本院卷第36頁）。
（四）行政院衛生署草屯療養院98年3月26日草療鑑字第0980300
      205號鑑定書1份（見偵查卷第37頁）：（檢體編號：B000
      0000 )經送驗後，檢出海洛因成分，送驗淨重0.0145公克
      ，驗餘淨重0.0087公克等情。
（五）新竹市警察局98年3月14日中午12時40分至下午1時搜索扣
      押筆錄、扣押物品目錄表各1份及查獲照片6張（見偵查卷
      第8至13頁）
（六）又按：
  １、毒品危害防制條例於92年7月9日修正公布，自93年1月9日
      施行，其中第20條、第23條將施用毒品之刑事處遇程序，
      區分為「初犯」及「五年內再犯」、「五年後再犯」。依
      其立法理由之說明：「初犯」，經觀察、勒戒或強制戒治
      後，應為不起訴處分或不付審理之裁定；經觀察、勒戒或
      強制戒治執行完畢釋放後，「五年內再犯」者，因其再犯
      率甚高，原實施之觀察、勒戒及強制戒治既已無法收其實
      效，爰依法追訴或裁定交付審理。至於經觀察、勒戒或強
      制戒治執行完畢釋放後，「五年後再犯」者，前所實施之
      觀察、勒戒或強制戒治已足以遮斷其施用毒品之毒癮，為
      期自新及協助其斷除毒癮，仍適用「初犯」規定，先經觀
      察、勒戒或強制戒治之程序。從而依修正後之規定，僅限
      於「初犯」及「五年後再犯」2 種情形，始應先經觀察、
      勒戒或強制戒治程序。倘被告於5 年內已再犯，經依法追
      訴處罰，縱其第3次（或第3次以上）再度施用毒品之時間
      ，在初犯經觀察、勒戒或強制戒治執行完畢釋放5 年以後
      ，已不合於「五年後再犯」之規定，且因已於「五年內再
      犯」，顯見其再犯率甚高，原實施觀察、勒戒或強制戒治
      ，已無法收其實效，即應由檢察官或少年法院（地方法院
      少年法庭）逕行依法追訴或裁定交付審理（最高法院95年
      度第7次刑事庭會議意旨參照）。
  ２、被告甲○○於87年間，因施用第一、二級毒品案件，經本
      院於87年7月17日以87年度毒聲字第260號裁定送觀察、勒
      戒後，因認無繼續施用毒品之傾向，於88年1 月13日執行
      完畢釋放出所，並經臺灣新竹地方法院檢察署檢察官於同
      日以88年度偵緝字第4 號為不起訴處分確定；又於88年間
      ，因施用第二級毒品案件，經本院於88年8月5日以88年度
      毒聲字第1545號裁定送觀察、勒戒後，因認有繼續施用毒
      品之傾向，再經本院於88年11月16日以88年度毒聲字第23
      47號裁定令入戒治處所施以強制戒治，於89年6 月15日停
      止戒治處分付保護管束出所，並於89年11月8 日戒治期滿
      保護管束未經撤銷以已執行完畢論；刑責部分則經本院於
      89年5 月30日以89年度易字第117 號判決判處有期徒刑9
      月確定後，再經本院於90年3 月10日以89年度聲字第1252
      號裁定免除其刑之執行確定；又於93年間，因施用毒品案
      件，經臺灣高等法院於95年3 月30日以95年度上易字第
      336 號判決判處有期徒刑6 月，經本院於96年7 月16日以
      96年度聲減字第398 號裁定減刑確定，於96年8 月23日縮
      刑期滿執行完畢；再於96年間，因施用第二級毒品案件，
      經本院於96年7 月2 日以96年度竹北簡字第144 號判決判
      處有期徒刑6 月，再經本院於96年11月19日以96年度聲減
      字第2793號裁定減為有期徒刑3 月確定，甫於97年2 月19
      日易科罰金執畢等情，有臺灣高等法院被告前案紀錄表、
      刑案資料查註紀錄表及全國施用毒品案件紀錄表各1 份在
      卷可證。是以被告甲○○既於強制戒治執行完畢釋放，再
      犯施用毒品案件經訴追及刑之執行完畢後，5 年內復犯本
      件施用毒品犯行，徵諸前開最高法院95年度第7 次刑事庭
      會議決議意旨，仍應依法予以論罪科刑。
（七）綜上，本件被告甲○○施用第一級毒品海洛因、第二級毒
      品甲基安非他命之犯行至堪明確，均應依法予以論科。
三、論罪科刑；
（一）論罪：按海洛因、甲基安非他命分係毒品危害防制條例第
      2條第2項第1款、第2款所定之第一、二級毒品，均屬違禁
      物，自不得非法持有、施用。故核被告甲○○於98年3 月
      13日下午4、5時許非法施用第一級毒品海洛因1 次之犯行
      ，係犯毒品危害防制條例第10條第1 項之施用第一級毒品
      罪；另於98年3月14日下午2時許為警採集其尿液時回溯96
      小時內之某不詳時間，非法施用第二級毒品甲基安非他命
      1次之犯行，則係犯毒品危害防制條例第10條第2項之施用
      第二級毒品罪；又被告甲○○持有第一級毒品海洛因、第
      二級毒品甲基安非他命後，進而施用，其持有之低度行為
      應為施用之高度行為所吸收，不另論以持有第一級毒品及
      第二級毒品罪。
（二）數罪併罰：被告甲○○施用第一級毒品海洛因、第二級毒
      品甲基安非他命各1次等犯行，其犯意各別，行為互異，
      構成要件不同，自應分別論罪，合併處罰。
（三）累犯：被告甲○○前於92年間，因過失致死案件，經本院
      於92年12月16日以92年度竹東簡字第153 號判決判處有期
      徒刑6月確定，於94年6月24日易科罰金執行完畢；又於93
      年間，因施用毒品案件，經臺灣高等法院於95年3 月30日
      以95年度上易字第336號判決判處有期徒刑6月；又於94年
      間，因妨害自由案件，經本院於96年5 月14日以95年度訴
      字第844號判決判處有期徒刑6月，上開2罪經本院於96年7
      月16日以96年度聲減字第398 號裁定分別減刑及定應執行
      有期徒刑6月確定，於96年8月23日縮刑期滿執行完畢；再
      於96年間，因施用第二級毒品案件，經本院於96年7月2日
      以96年度竹北簡字第144號判決判處有期徒刑6月，再經本
      院於96年11月19日以96年度聲減字第2793號裁定減為有期
      徒刑3月確定，甫於97年2月19日易科罰金執畢等情，有臺
      灣高等法院被告前案紀錄表、臺灣新竹地方法院檢察署刑
      案資料查註紀錄表各1 份在卷可稽，其前受有期徒刑執行
      完畢，於5 年以內故意再犯本件最重本刑為有期徒刑以上
      之2罪，均為累犯，分別應依刑法第47條第1項之規定加重
      其刑。
（四）量刑：爰審酌被告甲○○除有上開構成累犯事由之前案紀
      錄外，另有違反肅清煙毒條例、麻醉藥品管理條例、妨害
      公務等刑事前科，有上開臺灣高等法院被告前案紀錄表、
      臺灣新竹地方法院檢察署刑案資料查註紀錄表各1 份在卷
      可稽，足徵其素行非佳，未見悔改，竟無視於毒品對於自
      身健康之戕害及國家對於杜絕毒品犯罪之禁令，再度違犯
      本件毒品危害防制條例第10條第1項、第2項之罪，其犯罪
      之動機、目的單純；且施用毒品係自戕行為，犯罪手段平
      和，亦未因此而危害他人，所生損害非大；並參諸其犯罪
      動機、手段、所生危害及施用毒品者均有相當程度之成癮
      性及心理依賴，其犯罪心態與一般刑事犯罪之本質並不相
      同，應側重以適當之醫學治療及心理矯治處遇為宜等一切
      情狀，分別量處如主文所示之刑，併定其應執行之刑，以
      示懲儆。
（五）沒收銷燬之諭知及不另沒收之說明：
      至扣案之第一級毒品海洛因1包及注射針筒6支、甲基安非
      他命玻璃球吸食器1顆等物，被告甲○○雖於本院98年6月
      26日簡式審判程序中矢口否認為其所有之物，辯稱係伊同
      居男友所有之物云云（見本院卷第69頁背面）。惟本件毒
      品海洛因1 包係從被告甲○○身上所穿著之內衣取出，業
      據被告甲○○自承在卷（見偵查卷第4 頁背面），若非屬
      被告甲○○本人所有之物，焉能藏放至此具有高度隱密性
      之地點；且被告甲○○迭於警詢、偵查中及本院98年5 月
      19日、98年6 月26日準備程序均坦承係其所有之物，並表
      示願拋棄之意（偵查卷第4 頁背面、第23頁，本院卷第40
      頁），倘非被告甲○○所有之物，則被告甲○○自得於上
      開接受員警詢問、檢察官訊問時即可明白表示，無庸迄至
      本院簡式審判程序時始為相歧異之辯詞；且經採集被告甲
      ○○尿液送驗後，亦呈現嗎啡類陽性反應，是依被告甲○
      ○上開所為之供述及卷內相關資料所示，當堪認本案所扣
      得之第一級毒品海洛因1 包確屬被告甲○○所有之物，被
      告甲○○猶辯稱本案扣案物品非屬其個人所有之物云云，
      顯屬矯飾卸責之詞，不予採信。復以扣案之第一級毒品海
      洛因1 包（經鑑定後，檢出海洛因成分，送驗淨重0.0145
      公克，驗餘淨重0.0087公克，有上揭行政院衛生署草屯療
      養院98年3月26日草療鑑字第0980300205號鑑定書1份在卷
      可參，見偵查卷第37頁），屬毒品危害防制條例所管制之
      毒品，係違禁物，應依毒品危害防制條例第18條第1 項前
      段規定諭知沒收銷燬之；另扣得之注射針筒6 支、甲基安
      非他命玻璃球吸食器1 顆等物，則係從被告甲○○住處之
      庭院空花盆內之麻布手套內取出，有卷附之被告甲○○供
      詞及新竹市警察局搜索扣押筆錄、扣押物品目錄表及查獲
      照片等在卷可稽（見偵查卷第4頁背面、第8至13頁），而
      該地點屬被告黃潔茜與其同居男友所共同管領之範圍，本
      院依卷內所附資料尚無從認定確屬被告甲○○所有之物，
      抑或係被告甲○○同居男友涉嫌他案之重要證據，為免證
      據之滅失，均不另為沒收之諭知，附此敘明。
據上論斷，應依刑事訴訟法第273條之1第1 項、第299條第1項前
段，毒品危害防制條例第10條第1項、第2項、第18條第1 項前段
，刑法第11條、第47條第1 項、第51條第5款，判決如主文。
本案經檢察官王唯怡到庭執行職務。
中    華    民    國    98    年    7     月    10    日
                  臺灣新竹地方法院刑事第九庭
                              法  官  劉兆菊
以上正本證明與原本無異。
如不服本判決應於收受判決後10日內向本院提出上訴書狀，並應
敘述具體理由。其未敘述上訴理由者，應於上訴期間屆滿後20日
內向本院補提理由書(均須按他造當事人之人數附繕本)「切勿逕
送上級法院」。
中    華    民    國    98    年    7     月    10    日
                              書記官  林兆嘉
附錄本案論罪科刑法條：
毒品危害防制條例第10條
施用第一級毒品者，處6月以上5年以下有期徒刑。
施用第二級毒品者，處3年以下有期徒刑。


司法院資訊處製作；財團法人民間司法改革基金會備份。
